【裁判字號】    99,台上,6713
【裁判日期】    991028
【裁判案由】    違反商業會計法
【裁判全文】
最高法院刑事判決            九十九年度台上字第六七一三號
上  訴  人  甲○○
選任辯護人  沈朝標律師
上列上訴人因違反商業會計法案件，不服台灣高等法院中華民國
九十八年四月十四日第二審判決（九十八年度上訴字第四五二號
，聲請簡易判決處刑案號：台灣台北地方法院檢察署九十七年度
偵續字第七二號），提起上訴，本院判決如下：
    主  文
上訴駁回。
    理  由
按刑事訴訟法第三百七十七條規定：上訴於第三審法院，非以判
決違背法令為理由，不得為之。是提起第三審上訴，應以原判決
違背法令為理由，係屬法定要件。如果上訴理由書狀所指摘原判
決違法情事，顯與法律規定得為第三審上訴理由之違法情形，不
相適合時，均應認其上訴為違背法律上之程式，予以駁回。本件
原審經審理結果，認為上訴人甲○○違反商業會計法、使公務員
登載不實事項於公文書及背信犯行，均為明確，因而維持第一審
於為刑法及商業會計法新舊比較後，依修正前刑法牽連犯從一重
論上訴人以犯（民國九十五年五月二十四日修正前）商業會計法
第七十一條第五款之利用不正方法致生（財務報表）不實罪，處
有期徒刑八月，減為有期徒刑四月，並諭知易科罰金折算標準之
科刑判決，駁回上訴人在第二審之上訴。已詳敘其調查、取捨證
據之結果及憑以認定犯罪事實之心證理由。並就上訴人否認犯行
之供詞及其所辯各語認非可採，予以論述及指駁。從形式上觀察
，原判決關於違反商業會計法部分尚無足以影響判決結果之違背
法令情形存在。上訴意旨略稱：(1)本件係上訴人於九十四年九月
間與告訴人林聰明、乙○○（以下合稱告訴人等）欲合資成立御
和園企業有限公司（下稱御和園公司），原欲約定由上訴人出資
新台幣（下同）一千萬元，林聰明出資七百萬元、乙○○出資五
百萬元，其中林聰明已出資五百萬元給付緻圓股份有限公司（下
稱緻圓公司）押金，不足部分向上訴人借款二百萬元，上訴人並
無同意給告訴人等各一百萬元權利金，此觀林聰明其後簽發面額
四百五十萬元支票，係清償其積欠上訴人二百萬元、二百五十萬
元之借款自明。原審不察，竟認上訴人同意給付告訴人等各一百
萬元權利金，有悖經驗、論理法則，而有不適用法則或適用法則
不當之違法。(2)林聰明係向上訴人借得上揭二百萬元、二百五十
萬元，此據其於偵查中供述在卷，否則其亦無簽發面額四百五十
萬元支票予上訴人之必要，足證乙○○於上訴人辦理御和園公司
設立登記時，並未繳足股款。原判決不予採取，又未說明不採之
理由，有理由不備之違法等語。惟查：原判決認定告訴人等原以
玉和源國際餐飲股份有限公司籌備處，與緻圓公司簽訂台大醫院
國際會議中心餐廳租賃契約，並繳納一千萬元之權利金（由告訴
人等各出資五百萬元），而取得該會議中心餐飲部之經營權利，
嗣上訴人與告訴人等約定合資設立御和園公司，以經營前述會議
中心之餐飲事業，除上訴人之出資一千二百萬元部分外，告訴人
等並以其等在緻圓公司之權利金各五百萬元作為股款，詎上訴人
於辦理御和園公司之設立登記時，明知告訴人等均係設立該公司
之股東，並均已出資，猶指示不知情之會計師江弘海，製作不實
之資產負債表及股東繳納股款明細表等財務報表，持向台北市政
府申請辦理御和園公司之設立登記，因認上訴人所為成立（九十
五年五月二十四日修正前）商業會計法第七十一條第五款之利用
不正當方法致使財務報表發生不實之結果罪各等情，業依上訴人
之供述（供承其與告訴人等間有上開合資設立御和園公司之約定
，及其委託會計師辦理該公司設立登記之事實）、告訴人等之指
證（均於原審證述其等與上訴人合資設立御和園公司之經過），
卷附台大醫院會議中心租賃合約書、餐廳租賃草約補充事項、御
和園公司籌備處活期存款存摺、緻圓公司收據、御和園企業設立
登記表（記載上訴人與林聰明分別擔任董事、股東，及分別出資
七百萬元、五百萬元）、股東合約書（為上訴人與告訴人等雙方
於九十五年三月間所簽立，其第二條載明：「各股東同意甲○○
先生為本公司登記負責人出資新台幣一千萬元整……自民國九十
四年十一月一日起生效」，足認定上訴人與告訴人等確在九十四
年十、十一月間，已就成立御和園公司之出資額、職務、資本額
等事宜有所合意，上訴人委託不知情之會計師所製作用以辦理該
公司設立登記之公司章程、查核報告書、資產負債表及股東繳納
股款明細表等俱屬不實）及台北市政府商業管理處有關御和園國
際餐飲股份有限公司與御和園公司之案卷（外放）等卷證資料，
逐予審認、論證明確，其推理論斷衡諸經驗及論理等證據法則皆
無違背，不容指為違法。至於上訴意旨所爭執上訴人與告訴人等
間已否達成權利金之約定，及上訴人與林聰明間借貸關係如何，
與上訴人上揭違反商業會計法基本犯罪事實之認定俱屬無涉，自
不得執為關於該部分適法之第三審上訴理由。經核上訴意旨，係
置原判決所為明白論斷於不顧，仍持已為原判決指駁之陳詞，專
憑己意再事爭辯，或任意指摘原判決違法，難認已符合首揭法定
之第三審上訴要件。本件關於違反商業會計法部分之上訴違背法
律上之程式，應予駁回。又原判決認定上訴人另犯刑法第二百十
四條之使公務員登載不實事項於公文書罪及第三百四十二條（第
一項）之背信罪部分，與上揭違反商業會計法犯行部分，有修正
前刑法牽連犯之裁判上一罪關係，然各該條之罪分別核屬刑事訴
訟法第三百七十六條第一款、第五款所列之案件，既經第二審判
決，均不得上訴於第三審法院，其對得上訴第三審之上揭關於違
反商業會計法部分之上訴既不合法，應從程序上駁回，則各該輕
罪部分，亦無從適用審判不可分原則，為實體上審判，上訴人亦
對之提起上訴，顯為法所不許，應併予駁回。
據上論結，應依刑事訴訟法第三百九十五條前段，判決如主文。
中    華    民    國  九十九  年    十    月  二十八  日
                      最高法院刑事第九庭
                          審判長法官  邵  燕  玲
                                法官  李  伯  道
                                法官  孫  增  同
                                法官  施  俊  堯
                                法官  李  嘉  興
本件正本證明與原本無異
                                      書  記  官
中    華    民    國  九十九  年   十一   月    三    日
                                                      v

司法院資訊處製作；財團法人民間司法改革基金會備份。
